臺灣臺北地方法院刑事裁定　　　　　　　96年度聲判字第35號
聲　請　人　甲　○
代　理　人　張仁龍律師
被　　　告　乙○○　42歲民.
上列聲請人因被告涉犯誣告案件，不服臺灣高等法院檢察署檢察
長中華民國九十六年二月七日，九十六年度上聲議字第九二二號
駁回聲請再議之處分（原不起訴處分案號：臺灣臺北地方法院檢
察署九十五年度偵字第二五八五九號、第二六三四一號），聲請
交付審判，本院裁定如下：
    主    文
聲請駁回。
    理    由
一、本件聲請意旨如附件之聲請狀所載。
二、按告訴人不服上級法院檢察署檢察長或檢察總長認再議為無
    理由而駁回之處分者，得於接受處分書後十日內委任律師提
    出理由狀，向該管第一審法院聲請交付審判。法院認為交付
    審判之聲請不合法或無理由者，應駁回之；又法院為前項裁
    定前得為必要之調查，刑事訴訟法第二百五十八條之一、第
    二百五十八條之三第二項前段、第三項分別定有明文。次按
    向法院聲請交付審判，雖係對於「檢察官不起訴或緩起訴裁
    量權」制衡之一種外部監督機制，然法院就檢察官所為不起
    訴或緩起訴處分是否正確加以審查，以防止檢察機關濫權，
    依此立法精神，同法第二百五十八條之三第三項規定，法院
    審查聲請交付審判案件時「得為必要之調查」，其調查證據
    之範圍，自應以偵查中曾顯現之證據為限。而同法第二百六
    十條對於不起訴處分已確定或緩起訴處分期滿未經撤銷者，
    不得再行起訴之規定，其立法理由說明所謂不起訴處分已確
    定者，包括「聲請法院交付審判復經駁回者」之情形在內，
    是前述「得為必要之調查」，其調查證據範圍，更應以偵查
    中曾顯現之證據為限，不得就告訴人新提出之證據再為調查
    ，亦不得蒐集偵查卷以外之證據。否則，將與刑事訴訟法第
    二百六十條之再行起訴規定混淆不清，亦將使法院兼任檢察
    官之責，而有回復「糾問制度」之虞。況案件一經法院裁定
    交付審判，即如同檢察官提起公訴般，使案件進入審判程序
    ，則法院裁定交付審判之前提，必須偵查卷內所存證據已達
    刑事訴訟法第二百五十一條第一項所謂「足認被告有犯罪嫌
    疑」程度，亦即案件已經跨越起訴門檻，檢察官未行起訴情
    形下而言。縱法院事後審查交付審判案件，對於檢察官所認
    定事實或有不同判斷，但如該案件仍須另行蒐證始能判斷應
    否交付審判者，因交付審判審查制度並無如同再議救濟制度
    得為發回原檢察官續行偵查之設計，法院仍應依同法第二百
    五十八條之三第二項前段規定，以聲請無理由裁定駁回。
三、經查：本件聲請人即告訴人甲○以被告乙○○涉犯誣告罪嫌
    ，向臺灣臺北地方法院檢察署檢察官提出告訴，經該署檢察
    官於民國九十五年十二月二十九日以九十五年度偵字第二五
    八五九號、第二六三四一號為不起訴處分後，聲請人不服聲
    請再議，復經臺灣高等法院檢察署於九十六年二月七日以九
    十六年度上聲議字第九二二號處分書認聲請人再議無理由而
    駁回再議，聲請人嗣於九十六年二月十四日收受臺灣高等法
    院檢察署上開處分書，並委由張仁龍律師於九十六年二月二
    十六日提出聲請狀向本院聲請交付審判等事實，業經本院依
    職權調取臺灣臺北地方法院檢察署九十五年度偵字第二五八
    五九號、第二六三四一號卷宗及臺灣高等法院檢察署九十六
    年度上聲議字第九二二號卷宗核閱無訛，且有刑事交付審判
    聲請狀本院收狀日期戳章可證，而九十六年二月二十四為週
    休二日之星期六，是聲請人於九十六年二月二十六日具狀提
    出本件聲請，在程序上於法並無不合，先此敘明。
四、聲請人認被告涉有刑法第一百六十九條第一項之誣告罪之犯
    罪行，固係指稱被告明知其與聲請人於九十五年九月二十七
    日在其臺北市文山區○○○路○段七九巷三八號三樓住處內
    發生爭吵時，並無遭聲請人毆打或施暴之事實，竟意圖使聲
    請人受刑事處分，撥打一一九消防報案專線，轉向臺北市政
    府警察局文山第二分局萬盛派出所之該管公務員申告，有誣
    告犯行，據以具狀向臺北市政府警察局文山第二分局萬盛派
    出所提出告訴，有聲請人存證信函一份在卷可稽（他字卷第
    二頁至第一九頁）。然查：
  (一)被告有於上開時、地因與聲請人在上開住處內發生爭吵，進
    而撥打一一九電話轉一一０報案，經臺北市政府警察局文山
    第二分局勤務中心指派萬盛派出所前往處理之事實，業據被
    告於偵查中供述在卷，且經聲請人於偵查中坦認：渠確有於
    上開時、地與被告發生爭吵，並將衣服及原子筆等物都擲在
    地等語不諱，而被告在臺北市政府警察局文山第二分局勤務
    中心指派萬盛派出所警員陳瑞益到場處理時，既未向員警表
    示遭受聲請人施暴或毆打，亦未向員警表示提出告訴，僅有
    向警員陳瑞益陳稱：其因中秋節回娘家問題與聲請人發生口
    角，適時因聲請人有朝地面丟擲物品之行為，被告因恐聲請
    人有更嚴重之暴力傷害行為而報警，且在員警陳瑞益向其表
    示若有遭受家庭暴力或其他傷害情事時，可至派出所製作家
    庭暴力案件調查紀錄通報表或提出相關告訴時，復當場向員
    警陳瑞益表示：她已經沒事了，不需要警方處理，而且時間
    已晚了，她想休息了，如果有需要的話，她會親自至派出所
    報案等情，亦有臺北市政府警察局文山第二分局萬盛派出所
    警員陳瑞益所製作之職務報告、受理各類案件紀錄表各一份
    在卷可稽（他字卷第二四頁、第二六頁）。據此，足認被告
    辯稱並未誣告聲請人涉有傷害罪嫌等語，屬實可採。是以，
    被告自始至終既未有向該管公務員申告聲請人涉有傷害罪嫌
    之行為，即難認被告有意圖使聲請人受刑事處分，向該管公
    務員申告之誣告犯行，自難僅憑被告於上開時、地因與聲請
    人發生口角，進而報警前來處理，並在員警到場時說明緣由
    之行為，逕以誣告罪相繩。
  (二)職是，臺灣臺北地方法院檢察署檢察官及臺灣高等法院檢察
    署檢察長分別予以不起訴處分及駁回再議之聲請，於法並無
    不當。至於聲請人聲請本院調閱被告撥打一一九專線之電話
    錄音檔案部分，則不在本院審理交付審判之救濟範圍內。準
    此，本件交付審判之聲請為無理由，應予駁回。
五、據上論斷，依刑事訴訟法第二百五十八條之三第二項前段，
    裁定如主文。
中　　華　　民　　國　　96　　年　　3 　　月　　22　　日
                        臺灣臺北地方法院刑事第十五庭
                            審判長法  官  廖紋妤
                                  法  官  楊台清
                                  法  官  吳麗英
上正本證明與原本無異。
本裁定不得抗告。
                                  書記官  田華仁
中　　華　　民　　國　　96　　年　　3 　　月　　23　　日
